ACORDAO-COMPLETO-2524782

ACÓRDÃO 782/2022 ATA 4/2022 - SEGUNDA CÂMARA

VISTOS, relatados e discutidos estes autos de embargos de declaração opostos pelo Tribunal Regional do Trabalho da 6ª Região/PE (02.566.224/0001-90) , contra o Acórdão 8079/2021-TCU-Segunda Câmara, relator o Ministro Raimundo Carreiro, que negou provimento a pedido de reexame interposto do Acórdão 5146/2020-TCU-Segunda Câmara, rel. Ministro Augusto Nardes, e que por seu turno julgou ilegal o ato de concessão de aposentadoria de Rosália Maria de Azevedo Maciel Prado, servidora aposentada do TRT-6, exarado por aquele Tribunal,
ACORDAM os Ministros do Tribunal de Contas da União, reunidos em sessão da Segunda Câmara, com base no art. 34 da Lei 8.443/1992, c/c o art. 287 do Regimento Interno, e diante das razões expostas pelo Relator, em
9.1. conhecer dos embargos de declaração para, no mérito, acolhê-los, e dar-lhes efeitos infringentes, a fim de modificar o item 9.1 do Acórdão 8079/2021-TCU-Segunda Câmara, no sentido de conhecer e dar provimento parcial ao pedido de reexame interposto por Rosália Maria Prado, para suspender os efeitos do item 9.3.1 do Acórdão 5146/2020-TCU-Segunda Câmara, enquanto em vigor a medida judicial deferida nos autos do procedimento cível comum 1005636-12.2021.4.01.3400, interposto pela Associação dos Servidores do Tribunal Regional do Trabalho da Sexta Região - ASTRA-6 - perante a 20.ª Vara Federal Cível da Seção Judiciária do Distrito Federal e que beneficia a ex-servidora Rosália Maria de Azevedo Maciel Prado;
9.2. determinar ao TRT - 6.ª Região - que acompanhe os desdobramentos da ação judicial 1005636-12.2021.4.01.3400, em curso na 20.ª Vara Federal Cível da Seção Judiciária do Distrito Federal, e, em caso de desfecho desfavorável à inativa Rosália Maria de Azevedo Maciel Prado, exclua dos proventos da interessada a parcela de opção de função, conforme determinado no item 9.3.1 do Acórdão n.º 5.146/2020 - 2.ª Câmara, comunicando ao Tribunal as providências adotadas
9.3. dar ciência desta deliberação ao embargante, informando que o teor integral das peças que o integram poderá ser obtido no endereço eletrônico www.tcu.gov.br/acordaos e que o acesso às demais peças do processo pode ser obtido no endereço eletrônico deste Tribunal, opção "vista eletrônica".

Embargos de declaração interposto (peças 44-48) pelo TRT/6ª Região contra o  Acórdão 8.079/2021TCU2ª Câmara (peça 38), que teve como relator o Excelentíssimo Senhor Ministro Raimundo Carreiro

Segunda Câmara

Tribunal Regional do Trabalho da 6ª Região/PE.

3. Interessados/Responsáveis/Recorrentes:
3.1. Embargante: Tribunal Regional do Trabalho da 6ª Região/PE (02.566.224/0001-90).
3.2. Interessado: Rosália Maria de Azevedo Maciel Prado (XXX.222.274-XX).

13.1. Ministros presentes: Bruno Dantas (Presidente), Augusto Nardes e Antonio Anastasia (Relator).
13.2. Ministro-Substituto presente: Marcos Bemquerer Costa.

ANTONIO ANASTASIA

Ministro Raimundo Carreiro.

Tratam os autos de embargos de declaração opostos pelo Tribunal Regional do Trabalho da 6ª Região/TRT-6 contra o Acórdão 8079/2021-TCU-Segunda Câmara, de relatoria do Ministro Raimundo Carreiro (peça 38) , que negou provimento a pedido de reexame interposto do 5.146/2020-TCU-2ª Câmara, rel. Ministro Augusto Nardes, e que julgou ilegal o ato de concessão de aposentadoria de Rosália Maria de Azevedo Maciel Prado, servidora aposentada do TRT-6, exarado por aquele Tribunal. 
2.	Transcrevo a seguir, com ajustes de forma, nos termos do art. 1º, § 3º, inciso I, da Lei nº 8.443/92, a instrução lavrada no âmbito da Secretaria de Recursos/Serur (peça 56) , cujo pronunciamento obteve a concordância do Diretor da unidade (peça 57) , e que recebeu parecer divergente do Ministério Público junto ao TCU, na pessoa da Procuradora-Geral Cristina Machado da Costa e Silva (peça 59) .
"INTRODUÇÃO 
1.	Trata-se de embargos de declaração (peças 44-48) opostos pelo TRT/6ª Região contra o Acórdão 8079/2021-TCU-Segunda Câmara (peça 38) , que teve como relator o Excelentíssimo Senhor Ministro Raimundo Carreiro. 
1.1. 	A deliberação embargada apresenta o seguinte teor: 
VISTOS, relatados e discutidos estes autos em que se analisa ato pedido de reexame interposto por Rosália Maria de Azevedo Maciel Prado, ex-servidora do TRT 6ª Região/PE contra o Acórdão 5146/2020-TCU-Segunda Câmara, rel. Ministro Augusto Nardes.  
ACORDAM os Ministros do Tribunal de Contas da União, reunidos em Sessão da 2ª Câmara, ante as razões expostas pelo Relator, e com fulcro nos incisos III e IX do art. 71 da Constituição Federal e nos arts. 1º, inciso V, e 39, inciso II, da Lei 8.443/1992, c/c o art. 259, inciso II, do Regimento Interno/TCU, em:  
9.1 conhecer do pedido de reexame interposto por Rosália Maria de Azevedo Maciel Prado e, no mérito, negar-lhe provimento; 
9.2 dar ciência do presente Acórdão à recorrente e aos órgãos/entidades interessados, ressaltando-se que o Relatório e o Voto que o fundamentarem podem ser consultados no endereço www.tcu.gov.br/acordaos, no dia seguinte ao de sua oficialização (grifos acrescidos) . 
HISTÓRICO 
2.	O ato de aposentadoria da recorrente foi julgado ilegal pela irregularidade da inclusão do pagamento da vantagem "opção" de que trata o art. 2º da Lei 8.911/1994, uma vez que proporcionou acréscimo aos proventos de aposentadoria em relação à última remuneração contributiva da atividade, resultando em descumprimento do disposto no art. 40, caput e § 2º, da Constituição Federal, com redação dada pela Emenda Constitucional 20/1998; e, também, pelo apregoamento a partir da jurisprudência de que é vedado ao servidor público carrear para os proventos da aposentadoria ou para a pensão por ele instituída parcela da remuneração sobre a qual não incidiu desconto previdenciário.  
3.	Em seu pedido de reexame, alegou a interessada que esta Corte não poderia alterar situação já consolidada à luz de critério interpretativo anterior distinto do atual, dizendo que o acórdão guerreado teria violado a EC 20/98, que teria havido a incidência de contribuição previdenciária sobre a "Opção" até 28/1/1999, que teria havido violação também ao princípio da segurança jurídica e da isonomia, bem como ao direito adquirido, requerendo, assim, a modulação dos efeitos da decisão recorrida.  
2.2. Foi negado provimento ao pedido de reexame, mediante o Acórdão 8079/2021-TCU-Segunda Câmara, contra o qual foram opostos os presentes embargos de declaração. 
ADMISSIBILIDADE 
3. Reitera-se o exame de admissibilidade realizado pelo Sar/Serur (peça 54) , que opinou pelo conhecimento do recurso, nos termos do artigo 34, § 2º, da Lei 8.443, de 1992 e no artigo 287, § 3º, do RI/TCU, suspendendo-se os efeitos do subitem 9.1 do Acórdão 8079/2021-TCU-Segunda Câmara.  
MÉRITO 	 
4. Delimitação 
4.1 Constitui objeto dos presentes embargos definir se houve omissão deste Tribunal, ao não se considerar o decidido na tutela de urgência deferida no Processo 1005636-12.2021.4.01.3400, em trâmite 20ª Vara Federal Cível da Seção Judiciária do Distrito Federal. 
5.	Do Processo 1005636-12.2021.4.01.3400 
5.1. O Embargante aduz que teria havido omissão no acórdão embargado, por não ter sido observada a tutela de urgência deferida no Processo 1005636-12.2021.4.01.3400, em trâmite 20ª Vara Federal Cível da Seção Judiciária do Distrito Federal, vazada nos seguintes termos (peça 48, p. 3) : 
Análise: 
5.2. É sobremodo importante ressaltar que o pedido de reexame da interessada (peça 16) e a instrução de mérito do pedido de reexame por esta unidade técnica (peça 33) são anteriores à prolação da tutela de urgência supra, a qual ocorreu somente em 4/2/2021. É dizer: no pedido de reexame interposto não se faz menção à referida tutela de urgência. Daí porque se entende que não há omissão no acórdão embargado. 
5.3. Mas não é só: o polo ativo do Processo 1005636-12.2021.4.01.3400 é a Associação dos Servidores do Tribunal Regional do Trabalho da Sexta Região (ASTRA 6) . Por conseguinte, cumpre observar que o Supremo Tribunal Federal, ao julgar o RE 573.232/SC, assim deliberou em acórdão de repercussão geral: 
REPRESENTAÇÃO - ASSOCIADOS - ARTIGO 5º, INCISO XXI, DA CONSTITUIÇÃO FEDERAL. ALCANCE. O disposto no artigo 5º, inciso XXI, da Carta da República encerra representação específica, não alcançando previsão genérica do estatuto da associação a revelar a defesa dos interesses dos associados. TÍTULO EXECUTIVO JUDICIAL - ASSOCIAÇÃO - BENEFICIÁRIOS. As balizas subjetivas do título judicial, formalizado em ação proposta por associação, é definida pela representação no processo de conhecimento, presente a autorização expressa dos associados e a lista destes juntada à inicial. 
5.4. 	Na mesma toada, pelo seu caráter didático, merece ser transcrita a ementa do Resp. 1.374.678 apreciado no STJ: 
4.	Ademais, não se desconhece que prevalece na jurisprudência do STJ o entendimento de que, indistintamente, os sindicatos e associações, na qualidade de substitutos processuais, detêm legitimidade para atuar judicialmente na defesa dos interesses coletivos de toda a categoria que representam, por isso, caso a sentença coletiva não tenha  uma delimitação expressa dos seus limites subjetivos,  a coisa julgada advinda da ação coletiva deve alcançar todas as pessoas da categoria, legitimando-as para a propositura individual da execução de sentença.  
5.	No entanto, não pode ser ignorado que, por ocasião do julgamento do Recurso Extraordinário n. 573.232/SC, sob o regime do artigo 543-B do CPC, o Plenário do STF proferiu decisão, com repercussão geral, perfilhando entendimento acerca da exegese do art. 5º, inciso XXI, da Constituição Federal, em que fez distinção entre a representação, conferida pelo mencionado dispositivo às associações, da substituição processual dos sindicatos. 
5.5.	Assim, ad argumentandum tantum, ainda que se venha a reconhecer que a ASTRA 6 tenha obtido sucesso no deferimento da tutela de urgência, entende-se que o provimento judicial não beneficia a interessada, que teve seu ato julgado ilegal, eis que não se trouxe aos autos declaração de que é associada à ASTRA 6, tampouco declaração expressa em que autoriza referida entidade a defender seus interesses na aludida ação.  
5.6.	Assim, opina-se no sentido de que os argumentos apresentados pelo embargante devem ser rejeitados. 
CONCLUSÃO 
6. Diante do exposto, conclui-se que não há omissão no acórdão embargado e, por via de consequência, os presentes embargos devem ser rejeitados. 
PROPOSTA DE ENCAMINHAMENTO 
7. Diante do exposto, com base no art. 48 da Lei n. 8.443/92, submete-se o presente processo à consideração superior, propondo-se a adoção das seguintes medidas: 
a)	conhecer dos embargos e, no mérito, rejeitá-los; 
b)	informar o embargante e demais interessados do acórdão a ser proferido, destacando que o relatório e o voto que o fundamentam podem ser acessados por meio do endereço eletrônico www.tcu.gov.br/acordaos".
3.	O Ministério Público junto ao TCU divergiu do encaminhamento alvitrado pela Secretaria instrutiva, por meio do parecer exarado à peça 59, na pessoa da Exma. Procuradora-Geral Cristina Machado da Costa e Silva.
"Trata-se de embargos de declaração opostos pelo Tribunal Regional do Trabalho da 6.ª Região - TRT-6 - contra o Acórdão n.º 8.079/2021 - 2.ª Câmara, que apreciou pedido de reexame interposto por Rosália Maria de Azevedo Maciel Prado contra o Acórdão n.º 5.146/2020, também exarado pela 2.ª Câmara, e que apreciou pela ilegalidade o ato de aposentadoria da interessada, em decorrência da inclusão de parcela de opção de função nos proventos da inativa (peças n.ºs 8/10, 38/40 e 44/48) . 
2.	Nos embargos declaratórios apresentados pelo TRT - 6.ª Região às peças n.ºs 44/48, o órgão de pessoal consigna que o item 9.3.1 do Acórdão n.º 5.146/2020 - 2.ª Câmara - determina a exclusão da parcela de opção dos proventos percebidos pela inativa Rosália Maria de Azevedo Maciel Prado. No entanto, a interessada está amparada por tutela de urgência que, na prática, garante a manutenção da parcela de opção nos proventos de inatividade. 
3.	A medida judicial em questão foi obtida nos autos do procedimento cível comum 100563612.2021.4.01.3400, interposto pela Associação dos Servidores do Tribunal Regional do Trabalho da Sexta Região - ASTRA-6 - perante a 20.ª Vara Federal Cível da Seção Judiciária do Distrito Federal - SJDF (peça n.º 48) . 
4.	A Secretaria de Recursos - Serur - opina pela rejeição dos embargos declaratórios, por defender que a medida judicial em comento, proferida após o Acórdão n.º 8.079/2021 - 2.ª Câmara, ora recorrido, não beneficiaria a interessada, por não haver comprovação de que a ex-servidora é filiada à ASTRA-6 e por não constar do feito declaração expressa que autorize a associação a defender os interesses da inativa (pareceres uniformes de peças n.ºs 56 e 57) . 
5.	Com as devidas vênias, entendemos que há comprovação de que a ex-servidora Rosália Maria de Azevedo Maciel Prado é vinculada à Associação dos Servidores do Tribunal Regional do Trabalho da Sexta Região. Isso porque a Advocacia-Geral da União, ao exarar o parecer de força executória n.º 00036/2021/CORESMNGCI/PRU1R/PGU/AGU, constante da peça n.º 46, consignou o seguinte: 
Com efeito, deve-se ressaltar que a decisão proferida produz efeitos apenas em relação aos filiados que ostentem essa condição no momento anterior ou até a data da propositura da demanda (04/02/2021) , constantes da relação juntada à inicial do processo de conhecimento (ID 436086397) , nos termos da tese fixada em repercussão geral no julgamento do Recurso Extraordinário nº 612.043/PR: 
"A eficácia subjetiva da coisa julgada formada a partir de ação coletiva, de rito ordinário, ajuizada por associação civil na defesa de interesses dos associados, somente alcança os filiados, residentes no âmbito da jurisdição do órgão julgador, que o fossem em momento anterior ou até a data da propositura da demanda, constantes da relação jurídica juntada à inicial do processo de conhecimento". 
6.	Na relação acostada à peça n.º 46, consta o nome da inativa Rosália Maria de Azevedo Maciel Prado (fl. 22) . Ademais, em consulta aos sistemas internos do Tribunal, verificamos que o contracheque da interessada já contemplava o pagamento de contribuição à ASTRA no mês de fevereiro/2021, quando foi exarada a medida judicial que amparou a interessada. (peça n.º 58) . 
7.	Por fim, ao percorrermos o formulário concessório de peça n.º 3, impugnado pelo Acórdão n.º 5.146/2020 - 2.ª Câmara - aferimos que a inativa completou os requisitos temporais exigidos pelo artigo 193 da Lei n.º 8.112/1995 (cinco anos ininterruptos ou dez anos interpolados) até 19/01/1995, data de revogação do dispositivo citado pela Lei n.º 9.527/1997, havendo sido atendidas as exigências previstas no Acórdão 2076/2005-TCU-Plenário, em conformidade com a medida judicial exarada no procedimento cível comum 1005636-12.2021.4.01.3400 pela 20.ª Vara Federal Cível da SJDF, de peça n.º 48. 
8.	Portanto, compreendemos prudente que os embargos declaratórios de peça n.º 44/48 sejam conhecidos e providos para que, com efeitos infringentes, sejam suspensos os efeitos do item 9.3.1 Acórdão n.º 5.146/2020 - 2.ª Câmara, enquanto estiver em vigor a medida liminar proferida no procedimento cível comum 1005636-12.2021.4.01.3400, interposto pela Associação dos Servidores do Tribunal Regional do Trabalho da Sexta Região - ASTRA-6 - perante a 20.ª Vara Federal Cível da Seção Judiciária do Distrito Federal e que beneficia a ex-servidora Rosália Maria de Azevedo Maciel Prado, devendo o TRT - 6.ª Região - acompanhar os desdobramentos da ação judicial em comento e comunicar à Corte de Contas as medidas adotadas. 
9.	A medida ora proposta visa evitar que o TRT - 6.ª Região - seja instado a cumprir uma determinação proferida pela Corte de Contas e que, com isso, possa descumprir uma medida judicial atualmente em vigor, com o risco de responsabilização do gestor de pessoal. 
10.	Por todo o exposto, com as vênias de estilo por divergir do encaminhamento proposto pela Secretaria de Recursos nos pareceres uniformes de peças n.ºs 56 e 57, esta representante do Ministério Público de Contas propõe ao Tribunal que conheça dos Embargos de Declaração opostos pelo Tribunal Regional do Trabalho da 6.ª Região contra o Acórdão n.º 8.079/2020 - 2.ª Câmara, que apreciou pedido de reexame interposto contra o Acórdão n.º 5.146/2020 - 2.ª Câmara - e que tratou do ato de aposentadoria da ex-servidora Rosália Maria de Azevedo Maciel Prado para: 
10.1. dar provimento ao recurso, com efeitos infringentes, suspendendo-se os efeitos do item 9.3.1 do Acórdão n.º 5.146/2020 - 2.ª Câmara, enquanto em vigor a medida judicial deferida nos autos do procedimento cível comum 1005636-12.2021.4.01.3400, interposto pela Associação dos Servidores do Tribunal Regional do Trabalho da Sexta Região - ASTRA-6 - perante a 20.ª Vara Federal Cível da Seção Judiciária do Distrito Federal e que beneficia a ex-servidora Rosália Maria de Azevedo Maciel Prado, e 
10.2. determinar ao TRT - 6.ª Região - que acompanhe os desdobramentos da ação judicial 1005636-12.2021.4.01.3400, em curso na 20.ª Vara Federal Cível da Seção Judiciária do Distrito Federal, e, em caso de desfecho desfavorável à inativa Rosália Maria de Azevedo Maciel Prado, exclua dos proventos da interessada a parcela de opção de função, conforme determinado no item 9.3.1 do Acórdão n.º 5.146/2020 - 2.ª Câmara, comunicando ao Tribunal as providências adotadas".
É o relatório.

não há

APOSENTADORIA. INCORPORAÇÃO ILEGAL DA PARCELA "OPÇÃO", EM RAZÃO DE: I) OFENSA À EC 20/1998, QUE LIMITA O VALOR DOS PROVENTOS À REMUNERAÇÃO DO CARGO EFETIVO; II) VEDAÇÃO DE CARREAR PARA OS PROVENTOS DA APOSENTADORIA PARCELA DA REMUNERAÇÃO SOBRE A QUAL NÃO INCIDIU DESCONTO PREVIDENCIÁRIO. EMBARGOS DE DECLARAÇÃO. CONHECIMENTO. PROPOSTA DA UNIDADE TÉCNICA PELA REJEIÇÃO. EXISTÊNCIA DE DECISÃO JUDICIAL FAVORÁVEL À EMBARGANTE. ACOLHIMENTO DA PROPOSTA DO MPTCU PELA MANUTENÇÃO DOS PAGAMENTOS. ACOLHIMENTO DOS EMBARGOS. EFEITOS INFRINGENTES. DETERMINAÇÕES. CIÊNCIA.

APOSENTADORIA (APOS)

Secretaria de Recursos (Serur); Secretaria de Fiscalização de Integridade de Atos e Pagamentos de Pessoal e de Benefícios Sociais (Sefip).

Cuida-se de embargos de declaração opostos pelo Tribunal Regional do Trabalho da 6ª Região/TRT-6 contra o Acórdão 8079/2021-TCU-Segunda Câmara, de relatoria do Ministro Raimundo Carreiro (peça 38) , que negou provimento a pedido de reexame interposto do Acórdão 5146/2020-TCU-Segunda Câmara, rel. Ministro Augusto Nardes, e que julgou ilegal o ato de concessão de aposentadoria de Rosália Maria de Azevedo Maciel Prado, servidora aposentada do TRT-6, exarado por aquele Tribunal.
2.	O ato de aposentadoria da interessada foi julgado ilegal pela indevida inclusão da vantagem "opção" de que trata o art. 2º da Lei 8.911/1994 nos proventos de aposentadoria, uma vez que proporcionou acréscimo aos proventos em relação à última remuneração contributiva da atividade, resultando em descumprimento do disposto no art. 40, caput e § 2º, da Constituição Federal, com redação dada pela Emenda Constitucional 20/1998; e pelo apregoamento, a partir da jurisprudência do TCU de que é vedado ao servidor público carrear para os proventos da aposentadoria ou para a pensão por ele instituída parcela da remuneração sobre a qual não incidiu desconto previdenciário.
3.	Presentes os requisitos de admissibilidade fixados no art. 34, § 2º da Lei 8.443/1992, c/c o art. 287, § 3º do RI/TCU, conheço dos embargos, em ratificação ao despacho proferido pelo Ministro Raimundo Carreiro à peça 53 e ao exame de admissibilidade procedido pela Serur às peças 54-55.
4.	O Tribunal embargante aduz ter havido omissão desta Corte ao não considerar o decidido na tutela de urgência deferida no Processo Ordinário Cível 1005636-12.2021.4.01.3400, em trâmite na 20ª Vara Federal Cível da Seção Judiciária do Distrito Federal.
5.	 A Secretaria de Recursos, em manifestação reproduzida no relatório precedente, manifesta-se pelo conhecimento dos embargos e, no mérito, pela sua rejeição, por entender inexistente a alegada omissão, visto que a interessada não juntou aos autos comprovação de que é filiada à Associação dos Servidores do Tribunal Regional do Trabalho da Sexta Região (Astra-6) , bem como não apresentou declaração que autoriza a referida entidade a defender seus interesses na aludida ação. 
6.	O Parquet especializado, em parecer igualmente transcrito no relatório, diverge da Secretaria instrutiva, por entender existir nos autos comprovação de filiação da servidora aposentada Rosália Maria de Azevedo Maciel Padro à Associação demandante, bem como ter ela atendido aos requisitos temporais exigidos pelo art. 193 da Lei 8.112/1995, antes da revogação do referido dispositivo legal. Com isso, pugna pelo conhecimento e acolhimento dos embargos, a fim de que sejam suspensos os efeitos do item 9.3.1 do Acórdão 5146/2020-TCU-Segunda Câmara, relator Min. Augusto Nardes.
7.	Acompanho, na essência, a manifestação da i. representante do Ministério Público junto ao TCU. 
8.	De fato, consta à peça 46, p. 22, o nome da inativa Rosália Maria de Azevedo Maciel Prado, na relação juntada à petição inicial do processo de conhecimento da ação cível comum, de procedimento ordinário, que suspendeu o entendimento firmado pelo TCU no Acórdão 1599/2019-TCU-Plenário, relator Min. Benjamin Zymler, conforme manifestação da Advocacia-Geral da União (peça 46, p. 1) , litteris:
2. O juízo da 20ª Vara Federal da Seção Judiciária do Distrito Federal deferiu o pedido de tutela provisória, nos seguintes termos:
Assim, DEFIRO A TUTELA DE URGÊNCIA e suspendo a aplicação do entendimento firmado no Acórdão 1599/2019-TCU-Plenário/TCU segundo o qual: "é vedado o pagamento das vantagens oriundas do art. 193 da Lei 8.112/1990, inclusive o pagamento parcial da remuneração do cargo em comissão ("opção") , aos servidores que implementaram os requisitos de aposentadoria após 16/12/1998" e determino a adoção das regras e critérios aplicados desde 2005, firmado por meio do Acordão 2.076, de 2005.
Com efeito, deve-se ressaltar que a decisão proferida produz efeitos apenas em relação aos filiados que ostentem essa condição em momento anterior ou até a data da propositura da demanda (04/02/2021) , constantes da relação juntada à inicial do processo de conhecimento (ID 436086397) , nos termos da tese fixada em repercussão geral no julgamento do Recurso Extraordinário nº 612.043/PR: 
"A eficácia subjetiva da coisa julgada formada a partir de ação coletiva, de rito ordinário, ajuizada por associação civil na defesa de interesses dos associados, somente alcança os filiados, residentes no âmbito da jurisdição do órgão julgador, que o fossem em momento anterior ou até a data da propositura da demanda, constantes da relação jurídica juntada à inicial do processo de conhecimento".
4. Dessa forma, tendo em vista que a União foi intimada da aludida decisão em 08 de fevereiro de 2021, por meio da remessa de mandado via e-mail, informa-se à autoridade administrativa da sua força executória, devendo ela ser cumprida nos exatos termos acima delimitados.
9.	Com relação ao atendimento dos requisitos temporais exigidos pelo art. 193 da Lei 8.112/1995 (cinco anos ininterruptos ou dez anos interpolados) , o que atende as exigências do Acórdão 2076/2005-TCU-Plenário, rel. Min. Valmir Campelo, realmente a servidora comprovou ter atendido os referidos pressupostos, conforme ato à peça 3, p. 4. 
10.	Entretanto, a mais recente jurisprudência do Tribunal é nos sentido de que somente os servidores que tenham satisfeito os requisitos para aposentadoria até o advento da EC 20/1998 podem acrescer aos seus proventos de inatividade o pagamento parcial da remuneração do cargo em comissão ("opção") a exemplo dos Acórdão 1599/2019-TCU-Plenário, rel. Min. Benjamin Zymler (acórdão com eficácia suspensa em relação aos filiados da Astra-6 pela decisão judicial na ação ordinária em comento) , 12.384/2019-2ª Câmara, rel. Min. Aroldo Cedraz, 9.755/2021-TCU-2ª Câmara, rel. Min. André Luis de Carvalho e 11.088/2019-TCU-1ª Câmara, rel. Min. Vital do Rêgo. 
11.	Como a servidora Rosália Maria somente preencheu esses requisitos em 2016 (peça 3, p. 1) , não teria atendido às exigências da jurisprudência do TCU para incorporação da verba "opção", o que justificou o julgamento do ato de aposentação pela ilegalidade.
11.	Feitos esses apontamentos, acompanho a proposta do MP/TCU com pequeno ajuste, no sentido de que os presentes aclaratórios sejam acolhidos com efeitos infringentes, a fim de modificar o item 9.1 do Acórdão 8079/2021-TCU-Segunda Câmara, no sentido de conhecer e dar provimento parcial ao pedido de reexame interposto por Rosália Maria Prado, para suspender os efeitos do item 9.3.1 do Acórdão 5146/2020-TCU-Segunda Câmara, enquanto em vigor a medida judicial deferida nos autos do procedimento cível comum 1005636-12.2021.4.01.3400, em curso na 20ª Vara Federal da Seção Judiciária do Distrito Federal.
12.	Também deverá ser determinado ao TRT 6ª Região para que acompanhe os desdobramentos da ação judicial 1005636-12.2021.4.01.3400, em curso na 20.ª Vara Federal Cível da Seção Judiciária do Distrito Federal, e, em caso de desfecho desfavorável à inativa Rosália Maria de Azevedo Maciel Prado, exclua dos proventos da interessada a parcela de opção de função, conforme determinado no item 9.3.1 do Acórdão n.º 5.146/2020 - 2.ª Câmara, comunicando ao Tribunal as providências adotadas.
	Em razão do exposto, VOTO por que o Tribunal adote o Acórdão que ora submeto à apreciação deste Colegiado
TCU, Sala das Sessões Ministro Luciano Brandão Alves de Souza, em 22 de fevereiro de 2022.
ANTONIO ANASTASIA
Relator